高雄高等行政法院裁定
　　　　　　　　　　　　　　　　九十六年度聲字第十二號
聲　請　人　甲○○
送達代收人　乙○○
上列聲請人因聲明異議事件，聲請法官迴避。本院裁定如下︰
　主文
聲請駁回。
聲請程序費用由聲請人負擔。
　　理  由
一、按「法官有左列情形之一者，應自行迴避，不得執行職務：
    一、有民事訴訟法第三十二條第一款至第六款情形之一者。
　　二、曾在中央或地方機關參與該訴訟事件之行政處分或訴願
　　決定者。三、曾參與該訴訟事件相牽涉之民刑事裁判者。四
　　、曾參與該訴訟事件相牽涉之公務員懲戒事件議決者。五、
　　曾參與該訴訟事件之前審裁判或更審前之原裁判者。六、曾
　　參與該訴訟事件再審前之裁判者。但其迴避以一次為限。」
　　「民事訴訟法第三十三條至第三十八條之規定，除第三十六
　　條之抗告期間外，於本節準用之。」「前二條之規定於行政
　　法院之書記官及通譯準用之。」行政訴訟法第十九條、第二
　　十條、第二十一條分別定有明文。次按「法官有下列各款情
    形之一者，應自行迴避，不得執行職務：一、法官或其配偶
    、前配偶或未婚配偶，為該訴訟事件當事人者。二、法官為
    該訴訟事件當事人八親等內之血親或五親等內之姻親，或曾
    有此親屬關係者。三、法官或其配偶、前配偶或未婚配偶，
    就該訴訟事件與當事人有共同權利人、共同義務人或償還義
    務人之關係者。四、法官現為或曾為該訴訟事件當事人之法
    定代理人或家長、家屬者。五、法官於該訴訟事件，現為或
    曾為當事人之訴訟代理人或輔佐人者。六、法官於該訴訟事
    件，曾為證人或鑑定人者。‧‧‧。」「遇有下列各款情形
    ，當事人得聲請法官迴避：一、法官有前條所定之情形而不
    自行迴避者。二、法官有前條所定以外之情形，足認其執行
    職務有偏頗之虞者。」亦分別為民事訴訟法第三十二條第一
    款至第六款、第三十三條第一項所明定。復按「民事訴訟法
    第三十三條第一項第二款規定推事有應自行迴避而不自行迴
    避以外之情形，足認其執行職務有偏頗之虞，據而聲請推事
    迴避者，應以推事對於訴訟標的有特別利害關係，或與當事
    人之一造有密切之交誼或嫌怨，或基於其他情形客觀上足疑
    其為不公平之審判者為其原因事實，若僅憑當事人之主觀臆
    測，或不滿意推事進行訴訟遲緩，或認推事指揮訴訟欠當，
    則不得謂其有偏頗之虞。」亦經最高法院著有六十九年台抗
    字第四五七號判例可資參照。
二、本件聲請意旨略謂：聲請人曾依據行政訴訟法第十九條、第
    二十條、民事訴訟法第三十三條、第三十七條第一項之規定
    ，於民國（下同）九十五年十二月二十一日聲請鈞院九十五
    年度訴字第五七六號審判庭之審判長邱政強，法官李協明、
    詹日賢及書記官林幸怡等四位長官迴避，嗣奉鈞院九十五年
    十二月二十九日當高行獻紀丁九十五訴五七六字第０九五０
    ０一０００八號呈最高行政法院函之副本，謂「上開九十五
    年十二月十五日之行政訴訟聲請狀，聲請本件原承辦法官及
    書記官迴避乙節，因本件全部卷宗移送鈞院，本院訴訟繫屬
    業已消滅。」由於鈞院甫於同年月二十日開庭調查聲請人不
    服書記官林幸怡對筆錄異議之處分，而依法提出之異議，足
    證訴訟繫屬並未消滅，聲請人乃於九十六年三月二日依法提
    出異議（鈞院總收支循字第一四二六號），再加上開九十六
    年六月二十一日閱卷之卷內文書所顯示，鈞院九十六年度聲
    字第六號（聲請人誤載為九十六年度聲字第十三號）之卷宗
    ，正是上開鈞院九十五年度訴字第五七六號之一部分，益證
    鈞院審判長邱政強等四位長官仍在審理中，且球員兼裁判，
    更為荒謬，揆諸上開諸法條，理合再度聲請審判長邱政強，
    法官李協明、詹日賢及書記官林幸怡等四位長官迴避本案，
    以肅法制而保訴訟權云云。
三、經查，聲請人與國防部間前因眷舍事件，經本院於九十五年
    九月二十九日以九十五年度訴字第五七六號裁定移送台北高
    等行政法院審理，嗣聲請人對該案書記官林幸怡於準備程序
    之筆錄記載聲請更正，因對於書記官林幸怡於九十五年十一
    月十三日以高行獻紀丁九十五訴字第０九五０００八六三一
    號函所作成之更正處分不服，分別於九十五年十一月十六日
    、同年月二十九日、九十六年四月二十七日，依行政訴訟法
    第二百十八條準用民事訴訟法第二百四十條第二項之規定提
    出異議，現由本院以九十六年度聲字第六號分由法官詹日賢
    （該股審判長為邱政強，陪席法官李協明、書記官林幸怡）
    審理中等情，此經調閱本院九十六年度聲字第六號卷宗核閱
    屬實，並有本院九十五年度訴字第五七六號裁定附卷可稽。
    按「法院書記官所為之處分，應依送達或其他方法通知關係
    人。對於法院書記官之處分，得於送達後或受通知後十日內
    提出異議，由其所屬法院裁定。」為民事訴訟法第二百四十
    條所明定。是本件聲請人對於本院書記官林幸怡前揭之筆錄
    更正處分提出異議，本應由本院法官依法裁定，而本院審判
    庭之審判長邱政強，法官李協明、詹日賢及書記官林幸怡亦
    無前揭行政訴訟法第十九條、第二十一條規定法官及書記官
    應自行迴避之事由，聲請人亦未提出任何具體證據證明本院
　　審判庭之審判長邱政強，法官李協明、詹日賢及書記官林幸
    怡對於訴訟標的有特別利害關係，或與當事人之一造有密切
    之交誼或嫌怨，或基於其他情形客觀上足疑其為不公平之審
    判者為其原因事實，自亦無前揭行政訴訟法第二十條準用民
    事訴訟法第三十三條第一項第二款規定得聲請本院前述法官
    、書記官迴避之事由，其聲請自無從准許，應予駁回。
四、依行政訴訟法第一百零四條、民事訴訟法第九十五條、第七
    十八條，裁定如主文。
中　　華　　民　　國　　九十六　年　七　月　三十一　　日
                  第一庭審判長法  官　呂佳徵
                              法  官　蘇秋津
                              法  官　林勇奮
以上正本係照原本作成。
如不服本裁定，應於裁定送達後十日內以書狀敘明理由，經本院
向最高行政法院提出抗告（須按對造人數附具繕本）；並應預繳
送達用掛號郵票六份（每份三十四元）。
中　　華　　民　　國　　九十六　年　七　月　三十一　　日
　　　　　　　　　　　　　　　書記官　黃玉幸
